臺灣臺中地方法院民事判決　　　　　　 96年度重訴字第128號
原　　　告　甲○○
原　　　告　戊○○
上列二人共同
訴訟代理人　楊志航律師
複代理人　　己○○　　住桃園縣.
被　　　告　丙○○　　住高雄市.
被　　　告　安翔通運股份有限公司
　　　　　　　　　　　設高雄市.
法定代理人　丁○○　　住高雄市.
訴訟代理人　庚○○　　住高雄市.
上列當事人間請求損害賠償事件，本院於民國96年9月10日言詞
辯論終結，判決如下：
    主      文
被告應連帶給付原告甲○○新臺幣壹佰壹拾貳萬壹仟捌佰伍拾參
元，及自民國96年7月19日起至清償日止按週年利率百分之五計
算之利息。
被告應連帶給付原告戊○○新臺幣玖拾伍萬參仟伍佰貳拾參元，
及自民國96年7月19日起至清償日止按週年利率百分之五計算之
利息。
原告其餘之訴駁回。
訴訟費用新臺幣壹拾貳萬參仟壹佰參拾捌元，其中新臺幣貳萬壹
仟零柒拾肆元由被告連帶負擔，其餘由原告共同負擔。
本判決第一項及命被告連帶負擔訴訟費用部分，於原告甲○○以
新臺幣參拾柒萬元為被告供擔保後，得假執行。
本判決第二項及命被告連帶負擔訴訟費用部分，於原告戊○○以
新臺幣參拾貳萬元為被告供擔保後，得假執行。
原告其餘假執行之聲請駁回。
    事實及理由
壹、程序事項：
    按當事人死亡者，訴訟程序在有繼承人、遺產管理人或其他
    依法令應續行訴訟之人承受其訴訟以前當然停止；又聲明承
    受訴訟，應提出書狀於受訴法院，由法院送達於他造，民事
    訴訟法第168條、第176條分別定有明文。本件原告乙○○於
    訴訟繫屬中之民國（下同）96年5月26日死亡，此有臺灣桃
    園地方法院檢察署相驗屍體證明書及戶籍謄本在卷可參。原
    告2人（即乙○○之父母）於96年6月21日具狀聲明承受訴訟
    ，經本院於96年6月27日將該書狀送達於被告2人，故本件承
    受訴訟，於法即無不合。
貳、兩造爭執要旨：
  一、原告主張：
    (一)被告丙○○以駕駛聯結車為業，於94年6月26日上午8時
        40分許，駕駛其所有而靠行於被告安翔通運股份有限公
        司（以下稱安翔公司）之車號KZ-276號曳引車聯結載有
        貨櫃二只之車號PC-09號拖車，沿國道三號公路由北往
        南方向行駛，於行經南向159.6公里處（屬台中縣大甲
        鎮轄內）之外側車道時，應注意汽車行駛高速公路，不
        得在路肩上行駛，且應注意車前狀況，並隨時採取必要
        之安全措施，而當時天候晴、日間自然光線、柏油路面
        乾燥、無缺陷、無障礙物，且視距良好等客觀情形，又
        無不能注意之特別情事，竟為閃避自其左側超車而駛入
        其前方車道之聯結車，竟不採取減速行駛之安全措施，
        且未注意路肩上有因車輛引擎溫度過高之緊急狀況而正
        減速行駛，準備暫停於路肩之由原告甲○○駕駛，搭載
        被害人乙○○（甲○○之子）及其伯父季良明之車號12
        60-HD號自用小客車，即貿然偏右行駛而駛入路肩，因
        而自後追撞原告甲○○所駕駛之自用小客車，甲○○之
        車輛因而往前滑行超過70公尺始停止，原告甲○○因此
        受有頭部外傷、合併頭皮裂傷及頭、頸部挫傷之傷害；
        被害人乙○○則受有嚴重頭部外傷合併腦萎縮（腦部神
        經重度受損）之傷害，先後經光田綜合醫院大甲分院及
        行政院國軍退除役官兵輔導委員會台中榮民總醫院（以
        下稱台中榮民總醫院）接受硬腦膜下腔引流術、腦膜下
        至腹腔引流術治療後，其意識不清、吞嚥困難、肢體肌
        肉僵直無法活動、智力難回復至正常狀態之重傷害，嗣
        延至96年5月26日不治死亡。
    (二)被告安翔公司為被告丙○○之雇主，依民法第188條第1
        項規定，應連帶負損害賠償責任。又原告甲○○、戊○○分別為乙○○之父、母，爰請求被告2人賠償如下之
        損害：
        1.被害人乙○○部分（由原告2人繼承）：
          (1)於死亡前支出醫療費用、看護費用及醫療用品費用
            等共新臺幣（下同）1,670,921元。
          (2)於死亡前之非財產上之損害（即慰撫金）：被害人
            乙○○甫係新生，只盼日漸長大懂事，得有一美好
            未來，僅因被告違規駕駛之嚴重犯罪行為，以致未
            來之期待化為烏有，除造成心理上之重大影響，更
            使其父母長輩為此勞心勞力而情何以堪？對乙○○
            而言，打擊至深且鉅，精神上之壓力及痛苦實非筆
            墨所能形容，且乙○○自此將以植物人走向人生的
            寂靜之地，造成更大難以彌補之傷害，爰請求被告
            2人連帶給付慰撫金200萬元。
          (3)以上合計為3,670,921元，而因乙○○已經死亡，
            乃由原告2人繼承，每人各2分之1，即1,835,461元
            。
        2.原告甲○○部分：
          (1)其因本件車禍受有頭部外傷合併頭皮裂傷及頭、頸
            部挫傷之傷害，支出醫療費用3,330元。
          (2)本件車禍發生後，被告對原告甲○○所受損害不聞
            不問，令原告甚感心寒，故請求慰撫金50萬元。
          (3)被害人乙○○死亡後，支出喪葬服務費80,000元及
            骨灰位費用35,000元。
          (4)對乙○○死亡而請求之慰撫金：被害人乙○○為原
            告之子，只盼乙○○日漸長大懂事，得有一終老之
            依靠，但因被告違規駕駛之嚴重犯罪行為致天人永
            隔，除造成心理上之重大影響，更使原告為此勞心
            勞力而情何以堪。對原告而言，打擊至深且鉅，精
            神上之壓力及痛苦實非筆墨所能形容，且原告自此
            遺憾終生，造成更大難以彌補之傷害，爰請求被告
            2人連帶給付慰撫金200萬元。
        3.原告戊○○部分：原告為被害人乙○○之母，懷胎十
          月，只盼乙○○日漸長大得有一終老之依靠，但因被
          告違規駕駛之嚴重犯罪行為致天人永隔，除造成心理
          上之重大影響，更使原告為此勞心勞力而情何以堪。
          對原告而言，打擊至深且鉅，精神上之壓力及痛苦實
          非筆墨所能形容，且原告自此遺憾終生，造成更大難
          以彌補之傷害，爰請求被告2人連帶給付慰撫金200萬
          元。
    (三)為此，提起本件訴訟，並聲明：(1)被告2人應連帶給付
        原告甲○○4,453,191元，及自準備書狀繕本送達被告
        之翌日（即96年7月19日）起至清償日止按週年利率百
        分之五計算之利息；(2)被告2人應連帶給付原告戊○○
        3,835,461元，及自準備書狀繕本送達被告之翌日（即
        96年7月19日）起至清償日止按週年利率百分之五計算
        之利息；(3)願供擔保，請准宣告假執行。
  二、被告抗辯：
    (一)被告丙○○部分：
        1.原告甲○○將車停靠路肩，沒有放安全標示，也有過
          失。
        2.其並未受僱於被告安翔公司，只是靠行而已。
    (二)被告安翔公司部分：
        1.被告安翔公司是向王擎宇購買車行全部股權，並未承
          受其任何資產，也不包括車輛，當然不用為其負任何
          責任
        2.被告安翔公司於96年1月25日辦理車行過戶完畢正式
          經營時，車行內並無KZ-276及PC-09號之肇事車輛，
          因此不必為此事件負責。
        3.並聲明：原告之訴駁回。
參、得心證之理由：
  一、原告主張被告丙○○駕駛靠行於被告安翔公司之聯結車，
      於前揭時地追撞原告甲○○駕駛之自用小客車而致甲○○
      受傷，其子乙○○傷重延至96年5月26日死亡之事實，為
      兩造所不爭執，並經本院95年度交易字第50號刑事判決及
      臺灣高等法院臺中分院95年度交上易字第756號刑事判決
      認定明確，及有臺灣桃園地方法院檢察署相驗屍體證明書
      在卷可憑，故可信為真實。
  二、本件車禍，經送請臺灣省臺中縣區車輛行車事故鑑定委員
      會鑑定結果為：「一丙○○駕駛KZ-276聯結車未注意車前
      狀況，貿然向右偏跨入路肩行駛，自後重撞前方季車，為
      肇事原因。二甲○○駕駛1260-HD自用小客車無肇事因素
      。」此有該委員會臺中縣區940460案鑑定意見書附卷可資
      佐憑。而本院參酌附於刑事偵查卷宗之道路交通事故現場
      圖、路交通事故調查報告表及現場照片等資料綜合判斷，
      認為前開鑑定意見應為可採。準此，被告丙○○對本件車
      禍之發生應負過失責任，誠無疑義。至於被告丙○○辯稱
      原告甲○○駕車停靠路肩未擺放安全標示亦有過失乙節，
      茲參酌刑事判決所認：「甲○○之車輛遭被告車輛自後追
      撞，往前滑行超過七十公尺始停止，其車輛後方幾乎全毀
      ，因此無法依事故後甲○○車輛之狀況，判斷甲○○有無
      開啟警示燈。然審之甲○○陳述：伊當時係在減速行駛當
      中，且有開啟警示燈；被告於法院審理時供稱：我看到甲○○之車輛至撞到該車為止，僅有一、二秒之時間，則被
      告在如此短暫之時間，且又十分緊急之情況下，其注意力
      是否能及於甲○○有無開啟警示燈乙節，殊值懷疑」等情
      ，及被告對此項抗辯並未舉出任何事證以實其說，自難認
      為原告甲○○對本件車禍之發生應負過失責任。故被告丙○○所辯原告甲○○對損害之發生與有過失，尚非可採。
      從而被告丙○○對原告甲○○所受傷害及致乙○○傷重死
      亡之結果，應負完全過失責任。
  三、按因故意或過失不法害他人之權利者，負損害賠償責任；
      汽車、機車或其他非依軌道行駛之動力車輛，在使用中加
      損害於他人者，駕駛人應賠償因此所生之損害；受僱人因
      執行職務，不法侵害他人之權利者，由僱用人與行為人連
      帶負損害賠償責任，民法第184條第1項前段、第191條之2
      前段、第188條第1項前段分別定有明文。而民法第188條
      所謂之受僱人，係以事實上之僱傭關係為標準，並非只限
      於僱傭契約所稱之受僱人。凡客觀上被他人使用為之服勞
      務而受其監督者均係受僱人，僱用人有此監督權即為已足
      。茲查，本件肇事車輛既靠行於被告安翔公司，借用該公
      司名義營業，則被告安翔公司對該車輛即有監督權，自應
      對之加以相當之監督，使不致侵害他人之權利。準此而論
      ，被告安翔公司應就被告丙○○駕駛前開車輛於執行職務
      時所為之侵權行為，依民法第188條第1項前段規定，與被
      告丙○○連帶負損害賠償責任。至於被告安翔公司之訴訟
      代理人庚○○辯稱是向訴外人王擎宇購買車行全部股權，
      並未承受其任何資產，也不包括車輛，當然不用為其負任
      何責任乙節，茲查：被告安翔公司並未解散清算，其公司
      內部股權如何移轉變動，實際上並不影響該公司法人格之
      同一性。故被告安翔公司所辯上情，顯非可採。從而原告
      請求被告安翔公司應與被告丙○○連帶負損害賠償責任，
      於法即屬有據。
  四、又按不法侵害他人之身體或健康者，對於被害人因此喪失
      或減少勞動能力或增加生活上之需要時，應負損害賠償責
      任；不法侵害他人之身體、健康、名譽、自由、信用、隱
      私、貞操，或不法侵害其他人格法益而情節重大者，被害
      人雖非財產上之損害，亦得請求賠償相當之金額；不法侵
      害他人致死者，對於支出醫療及增加生活上需要之費用或
      殯葬費之人，亦應負損害賠償責任；不法侵害他人致死者
      ，被害人之父、母、子、女及配偶，雖非財產上之損害，
      亦得請求賠相當之金額，民法第193條第1項、第195條第1
      項前段、第192條第1項、第194條亦有明定。被告丙○○
      於前揭時地駕車追撞原告甲○○駕駛之車輛，致使甲○○
      、乙○○受傷，而乙○○嗣後因傷勢嚴重延至96年5月26
      日不治死亡，原告甲○○請求被告賠償醫療費用及慰撫金
      ，原告2人因繼承關係請求被告賠償乙○○死亡前之醫療
      費用、看護費用、醫療用品費用及慰撫金，原告甲○○請
      求被告賠償支出之殯葬費，及原告2人本於乙○○之父母
      身分請求被告賠償慰撫金等，於法即無不合。茲將原告2
      人之請求，分別說明如下：
    (一)被害人乙○○部分（由原告2人繼承）：
      1.於死亡前支出醫療費用、醫療用品費用及看護費用共計
        1,255,232元：
        (1)醫療費用部分：原告提出光田綜合醫院大甲分院、台
          中榮民總醫院、邢學平小兒科診所、台大醫院雲林分
          院之醫療費用收據計208,828元，被告不為爭執，本
          院即採認之。
        (2)醫療用品費及其他支出部分：原告提出正德傷殘用具
          製造公司、勝霖藥品、美德耐維康、杏一醫療用品、
          嘉新大藥局及昱晏救護車股份有限公司等之收據共計
          42,904元，被告不為爭執，本院即採認之。
        (3)看護費用部分：被害人乙○○於本件車禍受傷之初，
          經醫院診斷為嚴重頭部外傷合併腦萎縮，已四肢癱瘓
          無法自由行動，故須專人看護。而被害人乙○○自94
          年6月27日送醫急救至96年5月26日死亡，雖是由其母
          親即原告戊○○在旁照顧而未僱用職業看護，但本院
          認為被害人乙○○因受傷需要隨身看護，而由其母親
          看護時，雖無現實看護費用之支付，仍應認為被害人
          乙○○受有相當於看護費之損害，得向被告請求賠償
          。蓋因親屬受傷，而由親屬代為照顧被害人之起居，
          固係出於親情，但親屬看護所付出之勞力，並非不能
          評價為金錢，只因兩者身分關係密切而免除支付義務
          ，此種親屬基於身分關係之恩惠，自不能加惠於加害
          人。茲原告主張以台籍看護之薪資標準計算看護費用
          ，固無不妥，但本院認為應以每日1,500元計算較屬
          適宜。而被害人乙○○自受傷住院至死亡共700日，
          扣除其在加護病房無須看護之31日（卷附台中榮民總
          醫院96年8月21日中榮醫企字第0960011899號函參照)
          ，其須看護日數為669日，每日看護費用以1,500元計
          算，共計1,003,500元。
      2.於死亡前之非財產上之損害（即慰撫金）：被害人乙○○因本件車禍受有嚴重頭部外傷合併腦萎縮（腦部神經
        重度受損）之重傷害，先後經光田綜合醫院大甲分院及
        台中榮民總醫院實施硬腦膜下腔引流術、腦膜下至腹腔
        引流術治療後，其意識不清、吞嚥困難、肢體肌肉僵直
        無法活動、智力難回復至正常狀態，嗣後因傷勢嚴重而
        延至96年5月26日死亡，其受有肉體及精神上之痛苦，
        實可想像。本院審酌被害人乙○○受傷當時為甫出生三
        個月之嬰兒、其所受傷害程度及被告丙○○之加害情節
        等情事，認為請求慰撫金200萬元尚屬過高，應以60萬
        元為適當。
      3.以上合計為1,855,232元（1,255,232元+600,000元）。
        茲因乙○○已經死亡，此部分損害賠償請求權即由原告
        2人繼承，每人各2分之1（民法第195條第2項但書、第
        1138條第2款、第1141條、第1148條前段參照），亦即
        原告2人各為927,616元。
    (二)原告甲○○、戊○○部分：
        1.原告甲○○因本件車禍受有頭部外傷合併頭皮裂傷及
          頭、頸部挫傷之傷害，支出醫療費用共3,330元，此
          有光田綜合醫院大甲分院門診收據3紙及台中榮民總
          醫院門診醫療費用收據2紙在卷可憑。
        2.原告甲○○因本件車禍受有頭部外傷、合併頭皮裂傷
          及頭、頸部挫傷之傷害，其受有肉體及精神上之痛苦
          ，實可想像。本院審酌原告甲○○所受傷害程度及被
          告丙○○之加害情節等情事，認為原告甲○○請求慰
          撫金50萬元尚屬過高，應以5萬元為適當。
        3.被害人乙○○死亡後，原告甲○○支出喪葬服務費
          80,000元及骨灰位費用35,000元，此有統一發票2紙
          附卷足參，被告亦不為爭執，本院即採認之。
        4.對乙○○死亡而請求之非財產上之損害（即慰撫金）
          ：按人命無價，親人遭車禍喪生，親情深重者，莫不
          哀慟終身。原告2人為被害人乙○○之父母，渠等遽
          遭喪子之變故，乃為人生至慟。茲審酌被告丙○○駕
          駛車輛，僅為閃避自其左側超車而駛入其前方車道之
          聯結車，竟不採取減速行駛之安全措施，以致撞及季
          文賓之車輛而致乙○○傷重死亡，被告丙○○為職業
          司機，被告安翔公司為實收資本額2,000萬元之公司
          ，及原告2人有良好之職業及家庭，因被害人乙○○
          死亡受有極大痛苦等情事，認為原告2人各請求慰撫
          金200萬元尚屬過高，應各以100萬元為適當。
  五、據上所述，原告甲○○因被告丙○○之過失行為所得請求
      之損害賠償為2,095,946元（繼承被害人乙○○請求權部
      分927,616元+受傷之慰撫金50,000元+受傷之醫療費用3,3
      30元+支出殯葬費用115,000元+慰撫金1,000,000元）；原
      告戊○○因被告丙○○之過失行為所得請求之損害賠償為
      1,927,616元（繼承被害人乙○○請求權部分927,616元+
      慰撫金1,000,000元）。而按強制汽車責任保險法第32條
      規定：「保險人依本法規定所為之保險給付，視為被保險
      人損害賠償金額之一部分；被保險人受賠償請求時，得扣
      除之。」茲本件車禍被害人乙○○於死亡前已受領1,698,
      185元之強制汽車責任保險之保險給付，原告2人向被告請
      求損害賠償時，應予扣除（強制汽車責任保險法第11條第
      1項第2款第1目、第2項規定意旨參照）；另被告丙○○已
      先行賠付250,000元，此部分亦應扣除。而經扣除後，原
      告甲○○得請求被告賠償之金額為1,121,853元（計算式
      ：2,095,946-《1,698,185+250,000》÷2=1,121,853）；
      原告戊○○得請求被告賠償之金額為953,523元（計算式
      ：1,927,616-《1,698,185+250,000》÷2=953,523）。從
      而原告甲○○請求被告2人應連帶給付1,121,853元；原告
      戊○○請求被告2人應連帶給付953,523元，及均自準備書
      狀繕本送達被告2人之翌日（即96年7月19日）起至清償日
      止按週年利率百分之五計算之遲延利息，為有理由，應予
      准許。其餘逾此部分之請求，為無理由，應予駁回。
  六、原告陳明願供擔保請准宣告假執行，於原告勝訴部分（即
      本判決主文第一、二項及命被告2人連帶負擔訴訟費用部
      分），經核並無不合，爰酌定相當擔保金額准許之。至於
      原告敗訴部分，其假執行之聲請，因失所依附，應予駁回
      。
  七、本件訴訟費用合計123,138元（裁判費121,912元+證人日
      旅費1,226元）。惟因原告起訴當時請求被告賠償之金額
      為12,485,654元（裁判費為121,912元），嗣減縮請求金
      額為8,288,652元（甲○○部分為4,453,191元，戊○○部
      分為3,835,461元，合計應繳裁判費為83,071元），其減
      縮不請求部分之裁判費388,841元（121,912-83,071=388,
      841），應由原告負擔（民事訴訟法第83條第1項前段意旨
      參照）。而被告就原告減縮後之請求，其敗訴比例為25%
      （《1,121,853+953,523》÷8,288,652=0.25），故應就
      減縮請求後之訴訟費用84,297元（裁判費83,071元+證人
      日旅費1,226元），依前開敗訴比例連帶負擔訴訟費用21,
      074元（84,297×25%=21,074），其餘則由原告共同負擔
      。
肆、訴訟費用負擔及宣告假執行之依據：民事訴訟法第79條、第
    85條第1項前段、第2項、第390條第2項。
中　　華　　民　　國　　96　　年　　9 　　月　　26　　日
                  民事第三庭    法  官  游文科
正本係照原本作成。
如對本判決上訴，須於判決送達後20日內向本院提出上訴狀。
中　　華　　民　　國　　96　　年　　9 　　月　　26　　日
                                書記官   謝坤冀
